【裁判字號】    94,訴,313
【裁判日期】    950629
【裁判案由】    給付借款
【裁判全文】
臺灣嘉義地方法院民事判決               94年度訴字第313號
原      告  甲○○
訴訟代理人  何永福律師
複代理人    戊○○
被      告  丁○○
            乙○○
            丙○○
上三人共同  李春錦律師
訴訟代理人
上列當事人間給付借款事件，本院於中華民國95年6月15日言詞
辯論終結，判決如下：
    主  文
原告之訴及假執行之聲請均駁回。
訴訟費用由原告負擔。
    事  實  及  理  由
一、原告起訴主張：緣兩造均為林振華（民國78年2月10日死亡
    ）之繼承人，被繼承人林振華生前於77年12月19日向嘉義市
    第二信用合作社借款800萬元（下稱系爭借款），並由伊擔
    任連帶保證人。被繼承人林振華死亡後，由伊繼續繳納利息
    ，並於81年9月19日代償林振華之系爭借款。因林振華之繼
    承人尚有訴外人林明洲、林明潪、林淑妙、林佳蓉及林昭良
    等5人，連同本件之兩造合計為10人，是則每人之應繼分為
    10分之1。為此，爰依民法第749條保證人代位及繼承之法律
    關係，請求被告依應繼分之比例，償還原告代償之部分。並
    聲明：被告丁○○、乙○○、林淑和應分別給付原告新臺幣
    （下同）80萬元，及自起訴狀繕本送達被告翌日起至清償日
    止，按年息百分之5計算之利息。併陳明願供擔保請准予宣
    告假執行。
二、被告則以：否認被繼承人林振華有上開借款800萬元之事實
    ；縱有借款，亦係以林振華之遺產清償，並非被告代償等語
    ，資為抗辯。並聲明駁回原告之訴，併陳明如受不利益判決
    ，願供擔保請准宣告免為假執行。
三、原告主張兩造均為林振華之繼承人，林振華之繼承人除兩造
    外，尚有林明洲、林明、林淑女、林淑妙、林佳蓉、林昭良
    6人，每人應繼分為10分之1，業據原告提出戶籍謄本及繼承
    系統表為證，復為被告所不爭執，堪信原告上開主張之事實
    為真實。
四、按「保證人向債權人為清償後，債權人對於主債務人之債權
    ，於清償之限度內，移轉於保證人」。又「繼承人對於被繼
    承人之債務，負連帶責任。繼承人相互間對於被繼承人之債
    務，除另有約定外，按其應繼分比例負擔之」，固為民法第
    749條、第1153條所明定；惟按民事訴訟如係由原告主張法
    律關係存在者，應先由原告就該法律關係發生所須具備之特
    別要件，負舉證之責任。若原告先不能舉證，以證實自己主
    張之事實為真實，則被告就其抗辯事實即令不能舉證，或其
    所舉證據尚有疵累，亦應駁回原告之請求，最高法院17年上
    字第917號判例、91年度台上字第1613號判決可資參照。本
    件原告主張其於代償被繼承人林振華之之系爭借款後，請求
    被告依應繼分之比例償還原告代償之部分，依上開說明，自
    應由原告就其代償系爭借款之事實，負舉證責任。然查，原
    告就其代償系爭借款之事實，始終未能舉證以實其說，復經
    原告於本院95年6月15日言詞辯論期日自承：「問：關於80
    0萬的代償有何證明？答：關於這部分目前我們沒有辦法證
    明」在卷。從而，本件原告依民法第749條保證人代位及繼
    承之法律關係，請求被告給付如訴之聲明所示金額，洵屬無
    據，不應准許。又原告之訴既經駁回，則其假執行之聲請亦
    失所附麗，應併予駁回。此外，本件事證已臻明確，兩造其
    餘之攻擊防禦方法及舉證，經核於判決結果不生影響，爰不
    一一論斷，附此敘明。
五、據上論結，原告之訴為無理由，依民事訴訟法第78條判決如
    主文。
中    華    民    國    95    年    6     月    29    日
                  民一庭法  官      劉瓊雯
以上正本證明與原本無異
如對本判決上訴須於判決送達後20日內向本院提出上訴狀
中    華    民    國    95    年    6     月    30    日
                        書記官      王立梅


司法院資訊處製作；財團法人民間司法改革基金會備份。
